臺灣雲林地方法院交通事件裁定　　　　 95年度交聲字第194號
移送機關　　交通部公路總局嘉義區監理所
異 議 人　　甲○○
上列異議人因違反道路交通管理處罰條例案件，對於雲林縣交通
事件裁決所於95年11月1 日所為之處分（原處分案號：嘉監裁字
第裁70-J038826號），聲明異議，本院裁定如下：
    主  文
原處分撤銷。
    理   由
一、原處分意旨略以：異議人即受處分人甲○○於民國89年5 月
    13日上午11時20分許，騎乘車牌號碼MBH-010 號重型機車，
    未戴安全帽，不服稽查逃逸，違反道路交通管理處罰條例第
    31條第3 項、第60條第2 項第1 款規定，經雲林縣警察局北
    港分局以雲縣警交字第J038826 號通知單舉發，指定應到案
    日期為89年9 月10日前，異議人未依通知單所載應到案日期
    繳納罰鍰，亦未提出不服舉發陳述，乃依道路交通管理處罰
    條例第9 條第1 項規定，逕行裁決，並於95年11月1 日依違
    反道路交通管理事件統一裁罰基準及處理細則第41條第4 項
    規定，裁處罰鍰新臺幣2300元，罰鍰限於95年12月1 日前繳
    納，逾95年12月1 日仍不繳納者，依法移送強制執行。
二、聲明異議意旨略以：本件依違反道路交通管理事件統一裁罰
    基準及處理細則第44條第1 項之規定，原處分機關應於系爭
    通知單送達2 個月內依基準表逕行裁決，卻遲未於法定期間
    內為裁決，其裁決已違反規定，另依據行政罰法第27條第1
    項之規定：行政罰之裁處權，因三年期間之經過而消滅。本
    件受處分人違規期間至裁決書作成裁決期間，已超過三年，
    其時效應以消滅而不得裁罰。
三、按「為使行政行為遵循公正、公開與民主之程序，確保依法
    行政之原則，以保障人民權益，提高行政效能，增進人民對
    行政之信賴，特制定本法。」「本法所稱行政程序，係指行
    政機關作成行政處分、締結行政契約、訂定法規命令與行政
    規則、確定行政計畫、實施行政指導及處理陳情等行為之程
    序。」行政程序法第1 條及第2 條分別定有明文。是行政機
    關之行政行為若無特別排除行政程序法適用之明文規定，自
    應受行政程序法之規範，俾確保依法行政之原則，以保障人
    民權益，提高行政效能，增進人民對行政之信賴。又行政機
    關行使公權力，就特定具體之公法事件所為對外發生法律上
    效果之單方行政行為，皆屬行政處分，不因其用語、形式以
    及是否有後續行為或記載不得聲明不服之文字而有異（司法
    院大法官會議釋字第423 號解釋意旨參照）。是交通部公路
    總局依據該局之組織條例第8 條規定制定交通部公路總局各
    區監理所組織通則，規範各區監理所組織，因此各區○○○
    ○○道路交通管理處罰條例第92條第3 項規定，所訂定之違
    反道路交通管理事件統一裁罰基準及處理細則，對於違反交
    通規則之裁決，自屬行政處分，亦應受行政行程序法之規範
    。次按「行政處分以書面為之者，應記載主旨、事實、理由
    及其法令依據。」「違反程序或方式規定之行政處分，除依
    第111 條規定而無效者外，因下列情形而補正︰一須經申請
    始得作成之行政處分，當事人已於事後提出者。二必須記明
    之理由已於事後記明者。三應給予當事人陳述意見之機會已
    於事後給予者。四應參與行政處分作成之委員會已於事後作
    成決議者。五應參與行政處分作成之其他機關已於事後參與
    者。」「前項第2 款至第5 款之補正行為，僅得於訴願程序
    終結前為之；得不經訴願程序者，僅得於向行政法院起訴前
    為之。」行政程序法第96條第1 項第2 款、第114 條第1 項
    、第2 項分別定有明文。是則書面行政處分應記載事項中之
    「事實」，除包括違規之行為外，即違規之時間、地點等及
    與適用法令有關之事項均應予認定並明確記載，俾達可得確
    定之程度，得據以與其他行政處分為區別，及判斷已否正確
    適用法律，否則即屬事實記載不完備，為有瑕疵之違法行政
    處分，而應予撤銷，先予敘明。
四、經查：
(一)、原處分機關交通部公路總局嘉義區監理所95年11月1 日所為
    之嘉監裁字第裁70-J038826號處分，該裁決書對於「違規地
    點」一欄則空白，未註記任何字樣，有該裁決書正本1 紙附
    卷可稽。顯見原裁決書之記載，事實並不明確，異議人亦無
    法從原裁決書之其他內容，得知違規事實之地點究竟何所指
    ，依前揭說明，原裁決內容顯屬有瑕疵之違法行政處分，應
    予撤銷。至原處分機關謂裁決書中漏未填載違規地點1 節，
    僅係作業疏漏，由原舉發通知單中既可知違規地點，則此並
    未影響違規事實之確定云云，既與首揭說明不符，而有違反
    行政程序法第96條第1 項第2 款規定之情形，自不足採。
(二)、從而，原處分機關上開裁決既有未洽，應由本院將此裁決處
    分撤銷，由原處分機關另行製作正確之裁決書後，另為適法
    之處理。
(三)、雖原意異議旨指摘及此，惟此部分關係行政處分有無瑕疵，
    本院自得加以審酌，附此敘明。
五、據上論斷，應依道路交通管理處罰條例第87條第2 項，道路
    交通案件處理辦法第20條，裁定如主文。
中　　華　　民　　國　　96　　年　　4 　　月　　26　　日
                  交通法庭    法  官  林俊良
以上正本證明與原本無異。
如不服本裁定，應於裁定送達後5 日內向本院提出抗告狀（須附
                              書記官  李雅怡
中　　華　　民　　國　　96　　年　　4 　　月　　26　　日
